臺灣臺北地方法院刑事判決　　　　　　 100年度易字第1406號
公　訴　人　臺灣臺北地方法院檢察署檢察官
被　　　告　黃意喬
上列被告因詐欺案件，經檢察官聲請簡易判決處刑（100年度偵
字第253號），本院認不宜以簡易判決處刑，改依通常程序審理
，判決如下：
    主  文
黃意喬共同意圖為自己不法之所有，以詐術得財產上不法之利益
，處拘役伍拾日，如易科罰金，以新臺幣壹仟元折算壹日。
    事  實
一、黃意喬（原名黃淑玲）與其夫即汎德室內樂團之實際負責人
    黃星盛（原名黃星瑩，經檢察官通緝中）2人，共同基於意
    圖為自己不法所有之犯意聯絡，於民國98年2月27日某時許
    ，在汎德室內樂團辦公地點臺北市○○路○段7號101大樓37
    樓，由黃意喬佯稱「貝莎若」，代表汎德室內樂團與百藝廣
    告有限公司（下簡稱百藝公司）之代表李名修簽約，委由百
    藝公司替汎德室內樂團製作「第一屆台北國際二十世紀美好
    音樂節」公車車體廣告30面，總價新臺幣（下同）20萬4,75
    0元，惟黃意喬、黃星盛2人並無支付廣告費用之意。依契約
    之約定，汎德室內樂團應於98年3月27日先支付3成定金即6
    萬1425元予百藝公司，惟於李名修依約請求給付時，即推由
    黃意喬向李名修佯稱：因贊助廠商之贊助款未到位，請求暫
    緩付款云云，致李名修陷於錯誤，而同意暫緩收取定金。詎
    百藝公司依約完成30面車體廣告後，至上址向汎德室內樂團
    請款，竟人去樓空，始悉受騙。
二、案經百藝公司訴由臺北市政府警察局中山分局報告臺灣臺北
    地方法院檢察署聲請簡易判決處刑。
    理  由
壹、程序部分
    按被告以外之人於審判外之言詞或書面陳述，除法律有規定
    者外，不得作為證據；又被告以外之人於審判外之陳述，雖
    不符合同法第159條之1至第159條之4之規定，但經當事人於
    審判程序同意作為證據，法院審酌該言詞陳述或書面陳述作
    成時之情況，認為適當者，亦得為證據。當事人、代理人或
    辯護人於法院調查證據時，知有第159條第1項不得為證據之
    情形，而未於言詞辯論終結前聲明異議者，視為有前項之同
    意。刑事訴訟法第159條第1項及第159條之5分別定有明文。
    本案當事人就下述其餘證據方法之證據能力，於言詞辯論終
    結前均未異議，而經本院審酌各該證據方法之作成時，並無
    其他不法之情狀，均適宜為本案之證據，依刑事訴訟法第
    159 條之5之規定，有證據能力。
貳、實體部分
一、訊據被告黃意喬固然坦承有因汎德室內樂團舉辦「第一屆台
    北國際二十世紀美好音樂節」，於前揭時地以「貝莎若」之
    名義與百藝公司之代表李名修簽訂契約，委由百藝公司替汎
    德室內樂團製作30面公車車體廣告之事實，惟矢口否認有何
    詐欺犯行，辯稱：廣告是我與李名修簽約的，當時並沒有說
    要如何支付款項，廠商要請款，我問團長黃星盛要怎麼支付
    ，我的工作是做傳達而已，百藝公司要我支付三成，我回去
    問黃星盛，黃星盛就說可否音樂會結案之後回來之後全部再
    結清，後來二月份回來的時候我才知道原來他們沒有收到錢
    ，我不知道黃星盛他們有沒有給百藝公司錢，因為我不經手
    錢的，財務的部份是由龔靖雯與黃星盛負責的云云。惟查：
  (一)上開犯罪事實，業據證人李名修於本院審理時證稱：當初由
    我與汎德室內樂團簽約，地點是在信義路101大樓裡面，就
    跟被告簽的，她自稱是「貝莎若」，是汎德室內樂團的經理
    。我與被告接洽的部分，包含路線選配、設計稿內容、合約
    之簽訂、結案後完工清冊以及發票是送給被告，由被告轉交
    到他們公司去申請款項的部份，但是後來在活動（即「第一
    屆台北國際二十世紀美好音樂節」）結束前的一個禮拜就找
    不到被告了。我們之前沒有與汎德室內樂團合作過，因為有
    在網路上徵詢、工商登記查詢汎德室內樂團成立時間，及網
    路上的評價看是否有瑕疵，結果汎德室內樂團之前辦的活動
    並無瑕疵，所以才與他們合作，合作之前我們公司也會擔心
    ，所以當時有說要先收三成的訂金以及尾款，但是被告說廣
    告上的贊助廠商贊助款項還沒有下來，說等最後連同尾款一
    起給我，但之後汎德室內樂團沒有依約支付款項。後來我有
    找廣告上的贊助廠商國業集團及龐德羅莎，他們是同一個事
    業體系，他們說款項已經有給汎德室內樂團了。可以與被告
    聯絡的方式包含電話、email及語音留言都斷訊了，後來想
    說去他們公司的登記地點去瞭解，才知道那個登記地是會計
    事務所並沒有實際上的辦公地點等語（見本院卷第37至40頁
    ），並有百藝公司公車車體廣告合約、完成廣告之公車車體
    照片27張及百藝公司開立予汎德室內樂團之統一發票2紙影
    本在卷可參（見98年度他字第5307號偵查卷第3至13頁）。
  (二)依證人李名修前揭證述，及卷內第一商業銀行存摺、遠東國
    際商業銀行匯款申請書、台北富邦銀行匯款委託書、第一商
    業銀行存款存根聯、國業股份有限公司100年9月23日總字第
    1000 923號函及檢附之汎德室內樂團收據（見98年度偵字第
    15191號偵查卷第11至13頁、99年度偵字第14858號偵查卷第
    30至31頁及本院卷第63至65頁），汎德室內樂團於98年1 月
    23日及3月10日確實有收受「第一屆台北國際二十世紀美好
    音樂節」主辦單位之贊助款項，且前揭收據之經手人亦分別
    記載為「黃淑玲」或「貝莎若」，顯見「第一屆台北國際二
    十世紀美好音樂節」贊助廠商確有於98年1月23日及3月20
    日支付贊助款項，且被告亦均係贊助款項之經手人，卻向李
    名修佯稱贊助廠商之贊助款未到位，請求暫緩付款，並於活
    動結束前一星期即失去聯絡。被告辯稱未向李名修佯稱贊助
    廠商之贊助款未到位，請求暫緩付款云云，並非可採。
  (三)被告又辯稱汎德室內樂團之財務係由龔靖雯與黃星盛負責，
    自己並未經手財務的部分，僅係傳達黃星盛的意思云云，惟
    證人龔靖雯於本院審理時證稱：我曾經擔任過汎德室內樂團
    的團長，時間是在97年11月底的時候，因為黃星盛是我的朋
    友，他希望我可以擔任樂團負責人，這樣我的公司可以抵稅
    ，原本是合租一個辦公室，被告他們有說辦很多的活動，但
    是我都沒有參與，也沒有負責任何的業務，公司的營運狀況
    ，我不清楚，但是我知道黃星盛及被告沒有錢。我也不知道
    是誰在負責樂團的財務及會計，我只知道黃星盛及被告夫妻
    在共事，但是我不知道被告有經手哪個部分等語（見本院卷
    第41至44頁）；及證人即曾任萊比錫國際藝術公司員工之黃
    如佩於本院審理時證稱：當初97年的時候，被告在萊比錫國
    際藝術公司，我當時應徵藝術行政工作，在我進去的第一天
    會計就離職了，就換被告負責。我做了3個月就辭職了，辭
    職後被告要我做兼職的工作，我就答應了，後來我有做「第
    一屆台北國際二十世紀美好音樂節」的活動執行，是在97年
    4 至5月的時候，執行完最後一場音樂節活動後，就沒有與
    被告有接觸。當時我沒有負責費用，音樂家費用的部份，都
    是由被告自己結的。所有的活動的執行費用，都是被告與我
    聯繫，我需要的費用也是與被告聯絡，我也是找黃星盛，所
    以我覺得執行就是被告他們。我有經手的部份，只有活動的
    伙食費、交通費，還有我自己的酬勞，還有我當時有負責三
    位工讀生，所以我收到的就是我以及三位工讀生的酬勞，都
    是被告發放給我的。當時我覺得很奇怪，黃星瑩與被告都不
    出面，說要去大陸發展，被告後來有打電話給我，我就把所
    有的文件寄還給被告。之後龐德羅莎執行長的姊姊，打電話
    給我說，他們活動費的所有經費都跳票了。汎德室內樂團與
    萊比錫國際藝術公司是同一個名稱，汎德室內樂團好像是另
    外一個部份，與我的工作範圍無關，我有看到當時的文件，
    活動會記載舉辦單位，有寫上汎德室內樂團的執行人是掛上
    黃星瑩，所以我就認為他們是同一個負責人在負責的，只是
    我工作的部分是屬於萊比錫國際藝術公司等語（見本院卷第
    77至80頁），足認證人龔靜雯雖曾擔任汎德室內樂團的團長
    ，但並未實際參與「第一屆台北國際二十世紀美好音樂節」
    之活動，該活動實際均由黃星盛及被告參與及負責，被告並
    負責該活動之財務。被告辯稱未經手財務部分，僅係傳達黃
    星盛之意思云云，自非可採。
  (四)綜上所述，汎德室內樂團實際負責人黃星盛指示被告代表汎
    德室內樂團，與百藝公司簽立製作「第一屆台北國際二十世
    紀美好音樂節」公車車體廣告之契約後，被告明知活動贊助
    廠商於98年1月23日及3月10日均有支付贊助款項，且被告亦
    負責該活動之財務，卻向李名修佯稱：贊助廠商之贊助款未
    到位，請求暫緩付款，並於活動結束前一星期即失去聯絡。
    被告與黃星盛二人確有不法所有意圖之犯意，至為顯然。本
    件被告詐欺之犯行，事證明確，洵堪認定，應依法論科。
二、核被告所為，係犯刑法第339條第2項之詐欺得利罪。被告與
    黃星盛2人就上開犯罪有犯意之聯絡及行為之分擔，應論以
    共同正犯。爰審酌被告之素行、智識程度、犯罪之動機、目
    的、手段、被害人所受損害及犯後已與被害人達成和解等一
    切情狀，量處如主文所示之刑，並諭知易科罰金之折算標準
    。
三、退併辦部份：
  (一)臺灣臺北地方法院檢察署檢察官99年度偵字第14858號移送
    併辦意旨略以：被告黃意喬與另案被告黃星盛（通緝中）涉
    嫌共同意圖為自己不法所有，於98年間，在另案被黃星盛所
    經營位於臺北市中山區○○○路139號5樓之汎德室內樂團辦
    公室內，由黃意喬及另案被黃星盛共同與音樂家陳秩怡、陳
    秩惇簽訂「第一屆台北國際二十世紀美好音樂節」之工作及
    演出合約，致陳秩怡、陳秩惇均陷於錯誤，依約於「第一屆
    台北國際二十世紀美好音樂節」演出，且陳秩怡並應黃意喬
    之要求，將所募得之款項共計新臺幣（下同）1,013萬元匯
    入另案被告黃星盛所經營之汎德室內樂團之銀行帳戶內，惟
    另案被告黃黃星盛竟未依約給付陳秩怡、陳秩惇演出酬勞及
    旅費等費用，事後黃意喬與另案被告黃星盛復均避不見面，
    陳秩怡、陳秩惇始知受騙。因認被告黃意喬此部分犯行涉犯
    刑法第339條第1項之詐欺罪嫌（移送併辦意旨載為幫助詐欺
    罪，應屬誤載），為法律上同一案件，爰移送併案審理等語
    。
  (二)惟查，移送併辦要旨所示之犯罪時間，雖係98年間，惟簽訂
    契約之地點為臺北市中山區○○○路139號5樓，簽訂契約之
    對象及方式亦與本案並不相同，故本院認被告兩次行為，係
    分別起意為之，應屬數罪關係，與併辦部分不生同一案件之
    關係，是上開併辦部分即非起訴效力所及而在本院審理範圍
    之內，應退回檢察官另為適法之處理，附此敘明。
據上論斷，應依刑事訴訟法第452條、第299條第1項前段，刑法
第28條、第339條第2項、第41條第1項前段，刑法施行法第1條之
1，判決如主文。
本案經檢察官吳宇青到庭執行職務。
中    華    民    國   100    年    11    月    24    日
                  刑事第七庭    審判長法  官  林庚棟
                                      法  官  雷淑雯
                                      法  官  章曉文
上正本證明與原本無異。
如不服本判決應於收受送達後10日內向本院提出上訴書狀，並應
敘述具體理由；其未敘述上訴理由者，應於上訴期間屆滿後20日
內向本院補提理由書（均須按他造當事人之人數附繕本）「切勿
逕送上級法院」。告訴人或被害人如對於本判決不服者，應具備
理由請求檢察官上訴，其上訴期間之計算係以檢察官收受判決正
本之日期為準。
                                      書記官  林義盛
中    華    民    國   100    年    11    月    24    日
附錄本案論罪法條
中華民國刑法第339條
意圖為自己或第三人不法之所有，以詐術使人將本人或第三人之
物交付者，處5年以下有期徒刑、拘役或科或併科1千元以下罰金
。
以前項方法得財產上不法之利益或使第三人得之者，亦同。
前二項之未遂犯罰之。